臺灣高雄地方法院刑事判決　　　　　 　96年度訴緝字第63號
公　訴　人　臺灣高雄地方法院檢察署檢察官
被　　　告　乙○○
　　　　　　　　　　（現於台灣高雄監獄執行中）
上列被告因毒品危害防制條例案件，經檢察官提起公訴（95年度
毒偵字第7234號），及移送併辦（96年度毒偵字第47號），本院
判決如下：
    主  文
乙○○施用第一級毒品，處有期徒刑捌月。
    事  實
一、乙○○於民國93間因施用毒品案件，經本院以93年度毒聲字
    第1269號裁定送觀察勒戒後，認有繼續施用毒品傾向，再經
    本院以93年度毒聲字第2091號裁定送強制戒治，嗣因認已無
    繼續戒治之必要，於94年5 月17日戒治執行完畢釋放，並經
    台灣高雄地方法院檢察署檢察官以94年度戒毒偵字第271 號
    為不起訴處分確定；又因施用毒品案件，經本院以95年度訴
    字第1789號判處有期徒刑10月、4 月，並定其應執行刑為有
    期徒刑1 年確定。詎猶不知戒絕毒癮，明知海洛因係毒品危
    害防制條例第2 條第2 項第1 款所明定之第一級毒品，不得
    持有、施用，竟於94年5 月17日強制戒治執行完畢釋放後5
    年內，仍不知警惕，復基於反覆、延續施用第一級毒品海洛
    因之單一行為決意，自95年8 月19日13時許回溯24小時內之
    某時（不含公權力拘束自由期間）至95年9 月24日之某時止
    ，以每日施用1 次之頻率，在其高雄縣林園鄉○○村○○路
    33巷21之3 號住處或友人處所，以將第一級毒品海洛因摻水
    加入注射針筒內注射之方式，施用第一級毒品海洛因多次。
    嗣於95年8 月19日12時許，在高雄縣林園鄉○○村○○路11
    5 巷1 號處所，警方於偵辦另案邱明貴施用毒品案件時，查
    獲邱明貴持有之疑似第一級毒品海洛因1 包（毛重0.3 公克
    ）及使用過之注射針筒2 支，並徵得在場之乙○○同意採集
    尿液送驗，結果呈嗎啡陽性反應。另於95年9 月24日20時10
    分許，因其屬列管毒品調驗人口，經警通知採尿送驗，結果
    亦呈現嗎啡陽性反應，始悉上情。
二、案經高雄縣政府警察局林園分局報請臺灣高雄地方法院檢察
    署檢察官偵查起訴及移送併辦，經被告為有罪之陳述後，本
    院裁定依簡式審判程序審理。
    理  由
一、按除被告所犯為死刑、無期徒刑、最輕本刑為3 年以上有期
    徒刑之罪或高等法院管轄第一審案件者外，於法院行準備程
    序進行中，被告先就被訴事實為有罪之陳述時，審判長得告
    知被告簡式審判程序之旨，並聽取當事人、代理人、辯護人
    及輔佐人之意見後，裁定進行簡式審判程序；且受命法官行
    準備程序，與法院或審判長有同一之權限；又簡式審判程序
    之證據調查，不受刑事訴訟法第159 條第1 項、第161 條之
    2 、第161 條之3 、第163 條之1 及第164 條至第170 條規
    定之限制，刑事訴訟法第273 條之1 第1 項、第279 條第2
    項前段、第273 條之2 分別定有明文。被告乙○○所為係犯
    死刑、無期徒刑、最輕本刑為3 年以上有期徒刑以外之罪，
    其於準備程序中就被訴事實為有罪之陳述，經受命法官告知
    簡式審判程序之旨，並聽取公訴人、被告之意見後，本院合
    議庭認為適宜由受命法官獨任進行簡式審判程序，依刑事訴
    訟法第273 條之1 第1 項規定，裁定由受命法官獨任進行審
    判程序，合先敘明。
二、上揭事實，業據被告於本院審理時供承不諱，且被告於95年
    8 月19日13時許，及同年9 月24日20時15分許，經警採集其
    尿液分別送檢驗之結果，均呈嗎啡陽性反應，有台灣檢驗科
    技股份有限公司95年8 月30日KＺ000000000000號濫用藥物尿
    液檢驗報告及高雄縣政府警察局林園分局查獲毒品案件嫌疑
    人代號與真實姓名對照表、長榮大學95年10月10日TRC 檢體
    編號0000000 號確認報告及列管毒品人口尿液檢體採集送驗
    紀錄表各1 紙附卷可稽。是被告之任意性自白核與事實相符
    ，應堪採信。本案事證明確，被告上開施用毒品犯行，堪以
    認定。
三、按觀察、勒戒或強制戒治執行完畢釋放後，5 年內再犯毒品
    危害防制條例第10條施用毒品之罪者，應依法追訴，毒品危
    害防制條例第23條第2 項定有明文。本件被告因施用毒品案
    件，經本院以93年度毒聲字第1269號裁定送觀察勒戒後，認
    有繼續施用毒品傾向，再經本院以93年度毒聲字第2091號裁
    定送強制戒治，嗣因認已無繼續戒治之必要，於94年5 月17
    日戒治執行完畢釋放，並經台灣高雄地方法院檢察署檢察官
    以94年度戒毒偵字第271 號為不起訴處分確定，此有臺灣高
    雄地方法院檢察署刑案資料查註紀錄表、全國施用毒品案件
    紀錄表及臺灣高等法院被告前案紀錄表等件在卷可參，是被
    告於強制戒治執行完畢釋放後，5 年內再犯本件施用毒品罪
    行，依前開法條之規定，應依法追訴，本院就被告本件施用
    毒品犯行，自得依法論罪科刑。
四、論罪科刑：
  (一)按95年7 月1 日修正施行之刑法已刪除連續犯之規定，被告
    上開多次施用第一級毒品海洛因之犯行，本院爰審酌：1.毒
    品危害防制條例第2 條第1 項規定的毒品，本具有成癮性，
    故毒品危害防制條例所規定之施用毒品行為本質上應即具有
    因毒品成癮而反覆施用之性質；2.參酌最高法院95年度台上
    字第1079號判決揭示「刑事法若干犯罪行為態樣，本質上原
    具有反覆、延續實行之特徵，立法時既予特別歸類，定為犯
    罪構成要件之行為要素，則行為人基於概括之犯意，在密切
    接近之一定時、地持續實行之複次行為，倘依社會通念，於
    客觀上認為符合一個反覆、延續性之行為觀念者，於刑法評
    價上，即應僅成立一罪。學理上所稱「集合犯」之職業性、
    營業性或收集性等具有重複特質之犯罪均屬之，例如經營、
    從事業務、收集、販賣、製造、散布等行為概念者是」之意
    旨及最高法院71年台上字第2837號判例、92年度台上字第67
    44號判決意旨所揭示「行為人主觀上就同一犯罪構成事實，
    以單一行為之數個舉動接續進行，以實現一個犯罪構成要件
    ，侵害同一法益，客觀上亦認係實施一個犯罪行為」之接續
    犯概念。而毒品危害防制條例所規定處罰之施用毒品行為固
    具有反覆實施之性質，然各次施用毒品之行為係為滿足各單
    次毒癮發作所致，各次施用毒品行為係各自獨立，尚難認係
    同一行為之數次舉動，換言之，施用毒品行為與上揭接續犯
    之概念有別，而集合犯與連續犯之區別則在於立法者已將本
    質上具有反覆、延續實行之特徵予特別歸類而定為犯罪構成
    要件之行為要素，且依社會通念於客觀上認為符合一個反覆
    、延續性之行為觀念者即應僅成立集合犯之一罪，反之則係
    連續犯，準此，毒品危害防制條例既依成癮性、濫用性及對
    社會危害性而將毒品分為四級，且僅規定處罰施用第一、二
    級毒品，足見毒品危害防制條例所處罰施用第一、二級毒品
    ，其構成要件之行為要素係具有成癮、濫用之反覆、延續實
    行。本案被告各該施用第一級毒品海洛因犯行之期間，仍持
    續每日施用，均未曾間斷，至地點則均在被告住處或友人家
    中，在時、空上，具密接關係，況在此段期間中，被告別無
    因施用毒品遭警查獲而中斷其犯行、犯意之情事，則被告之
    各該施用第一級毒品海洛因之犯行間，顯係出於反覆、延續
    施用該種毒品之單一行為決意至明，從而在行為概念上，應
    評價認係包括一罪之集合犯，較符合社會通念，也較為合理
    。
  (二)核被告所為施用第一級毒品海洛因之行為，係犯毒品危害防
    制條例第10條第1 項之施用第一級毒品海洛因罪。其持有第
    一級毒品海洛因之低度行為，為施用第一級毒品海洛因之高
    度行為所吸收，不另論罪。又公訴及併案意旨雖僅就被告95
    年8 月19日13時許回溯24小時內之某時及95年9 月24日20時
    10分許回溯24小時內之某時之施用第一級毒品海洛因犯行提
    起公訴及移請併案審理，而未及於被告在此期間各次之施用
    毒品犯行，惟此等部分、併案部分與經起訴之部分既屬集合
    犯之實質上一罪關係，本院爰併審理之。本院爰審酌被告前
    經觀察、勒戒及強制戒治並處刑後，仍未能戒絕其毒癮而再
    次違犯施用毒品罪，足證前開保安處分措施及處刑已難矯治
    其惡性，惟念其於犯罪後坦承犯行及所犯為自戕行為等一切
    情狀，量處如主文所示之刑，以資懲儆。
據上論斷，應依刑事訴訟法第273 條之1 第1 項、第299 條第1
項前段，毒品危害防制條例第10條第1 項規定，判決如主文。
本案經檢察官甲○○到庭執行職務。
中　　華　　民　　國　　96　　年　　4 　　月   　16　　日
                  刑事第十六庭  法　官  郭宜芳
以上正本證明與原本無異。
如不服本判決，應於判決送達後10日內，向本院提出上訴狀。
中　　華　　民　　國　　96　　年　　4   　月　 　16  　日
                                書記官  陳素徵
附錄本判決論罪法條全文：
毒品危害防制條例第10條：
施用第一級毒品者，處6月以上5年以下有期徒刑。
施用第二級毒品者，處3年以下有期徒刑。
